【裁判字號】    95,抗,313
【裁判日期】    951114
【裁判案由】    聲明異議
【裁判全文】
臺灣高等法院臺南分院民事裁定           95年度抗字第313號
抗  告  人  尊華實業股份有限公司
法定代理人  蔡馨慧
上列抗告人因就相對人即執行債權人彰化商業銀行股份有限公司
與執行債務人乙○○、丁○○、甲○○○、戊○○、丙○○等五
人間給付借款強制執行事件，對於中華民國95年6月21日台灣台
南地方法院94年度執字第26584號裁定提起抗告，本院裁定如下
：
    主  文
抗告駁回。
抗告程序費用由抗告人負擔。
    理  由
一、按「不動產所有人，設定抵押權後，於同一不動產上，得設
    定地上權及其他權利，但其抵押權不因此而受影響。」，民
    法第866條定有明文。又「債務人於抵押權設定後，倘於抵
    押物上與第三人設定地上權或其他使用收益之權利（例如租
    賃權），在抵押權人聲請拍賣抵押物時，發生無人應買或出
    價不足清償抵押債權之情形，執行法院自得除去該項權利而
    為拍賣，此乃因抵押權為物權，經登記而生公示之效力，在
    登記後就抵押物取得地上權或其他使用收益之權利者，自不
    得使登記在先之抵押權受其影響。」，此分別有司法院院字
    第1446號、釋字第304號解釋意旨可資參照。
二、本件聲明異議及抗告意旨略以：抗告人與尊貴大旅店訂立經
    營權讓渡書，擁有實質之經營權，尊貴大旅店自民國（下同
    ）77年4月30日即合法設籍於系爭執行標的物至今，對該標
    的物有完全使用權利，自然其讓渡行為概屬有效，應受保障
    。尊貴大旅店營業至今，其開立發票亦明白揭示為該旅店，
    且其內部裝潢與機具設備等營業生財器具之所有權與使用權
    ，亦屬尊貴大旅店所有。尊貴大旅店每年尚須申報租賃所得
    稅，可資證明其與所有權人間之租賃關係，此一租賃關係未
    定租約，故尊貴大旅店對該拍賣標的物之合法使用權應受保
    障，不受其所有權之異動而影響，且該拍賣標的物尊貴大旅
    店亦應享有優先承租權，以上均足顯示抗告人之經營權合法
    有效。原審執行命令排除上開使用借貸關係，顯有違誤，抗
    告人為此聲明異議，竟遭裁定駁回，為此提起抗告，請求廢
    棄原裁定云云。
三、經查：本件執行債權人即相對人彰化商業銀行股份有限公司
    以台灣台南地方法院93年度促字第46558號、94年度促字第
    12373號、94年度促字第12507號、94年度促字第12399號等
    支付命令暨其確定證明書為執行名義，請求原執行法院執行
    拍賣本件債務人乙○○、丁○○、甲○○○分別共有之坐落
    台南市○區○○段486-1、497-1地號土地暨其上1598建號建
    物（門牌號碼：台南市○區○○路三段18號，即原審拍賣公
    告附表所示之甲標）；債務人乙○○、丁○○、丙○○、
    甲○○○分別共有之坐落台南市○區○○段190地號土地暨
    其上42建號建物（門牌號碼：台南市○區○○街44號，即原
    審拍賣公告附表所示之乙標）等不動產（其中乙標及其他財
    產權之執行部分不在本件爭執範圍，故略），經原審法院以
    94年度執字第26584號案調取94年度執全字第27號假扣押卷
    受理執行在案。按上開甲標房地係於89年7月19日經該所有
    權人設定8,700萬元、乙標房地係於89年7月17日設定1,200
    萬元之最高限額抵押權予相對人並借款。而原審法院於93年
    1月17日就甲標房地進行現場假扣押查封（債務人乙○○之
    應有部分）時，據債務人乙○○在場陳稱「系爭1598建號建
    物未分管，自89年開始出租予第三人尊貴大飯店，租期未定
    」；嗣原審法院於94年8月17日就上開不動產其餘應有部分
    再進行查封，債務人乙○○則改稱系爭建物所經營之尊貴大
    飯店之經營權已出讓予抗告人，其占有使用系爭建物之法律
    關係係無償借用，約定借用期限自93年1月1日起至102年12
    月31日止」各情，有相對人提出之土地及建築改良物抵押權
    設定暨變更契約書各1份、他項權利證明書2紙、土地及建物
    登記謄本各1份、戶籍謄本1份，及假扣押暨原審查封筆錄各
    1份附卷可稽。嗣原審法院於95年2月23日就上開房地進行第
    1次拍賣，其中上開甲標所示之土地及地上建物合併拍賣最
    低拍賣價額為8,120萬元，因無人應買而流標（另非本件爭
    執範圍之乙標最低拍賣底價則為626萬元，亦因無人應買而
    流標），惟相對人聲請執行債務人之債務本金合計達7,720
    萬元（應另加計利息、違約金及執行費用等），是上開甲、
    乙標部分勢必需再進行第2次減價拍賣（約酌減第1次底價百
    分之20），此亦有上開不動產第1次拍賣公告及拍賣筆錄各1
    份在卷足按。足認系爭甲標之土地建物使用借貸關係之存在
    ，已經影響系爭抵押權之實行，原審法院因此依相對人之聲
    請，依首揭司法院解釋意旨，以執行命令除去抗告人對系爭
    土地、建物之使用借貸權利，並以裁定駁回抗告人之異議，
    於法洵無違誤。
四、抗告意旨稱「第三人尊貴大飯店自77年4月間起，即開始營
    業至今，其內部裝潢與機具設備等營業生財器具之所有權與
    使用權，屬於尊貴大飯店所有，該飯店對系爭建物之合法使
    用權應受保障，如今第三人尊貴大飯店既已將經營權讓渡予
    抗告人，抗告人自有繼續營業之權利」云云。經查：
  (一)抗告人雖主張其合法受讓第三人尊貴大旅店之經營權，固提
    出「經營權讓渡書」為證。惟據債務人乙○○於原審法院現
    場查封時供述「伊係自93年1月1日起始無償出借系爭建物予
    抗告人（使用期限約定至102年12月31日止，共計10年）」
    ，有查封筆錄記載足憑，足見抗告人主張之使用借貸關係，
    係成立於系爭建物設定抵押權之後，至為灼然。
  (二)另查債務人乙○○、丁○○、甲○○○於89年7月18日向相
    對人借款時曾簽具抵押權設定契約書，其中特別商議條款第
    貳點特別載明：「擔保物提供人非經抵押權人書面同意，絕
    不出售、讓與、出租、出借擔保物、或設定任何負擔．．．
    。」等語，此有相對人提出之土地及建築改良物抵押權設定
    契約書暨其他約定事項正本乙份附於執行卷足按。足證債務
    人乙○○等人於提供系爭房地予相對人設定抵押權時（89年
    7月間），系爭房地並無租賃關係存在。債務人乙○○於原
    審法院假扣押查封時，雖陳稱「系爭建物係於89年間始出租
    予第三人尊貴大旅店」云云，惟依上開抵押權設定契約書特
    別商議條款第貳點記載內容觀之，系爭建物縱有租賃關係存
    在，亦成立在系爭房地抵押權設定（89年7月18日）之後，
    抗告人既係受讓該旅店經營權，自應承受其前手對系爭建物
    之權利、義務關係。況抗告人就系爭建物之使用借貸關係，
    係於93年1月1日始成立，核與第三人尊貴大旅店與債務人乙
    ○○（原所有權人）原約定之內容或該旅店何時開始營業等
    問題無涉。
  (三)抗告人復指摘「該尊貴大旅店內之內部裝潢、機具設備等營
    業生財器具之所有權與使用權，亦已合法讓渡予伊所有」云
    云。經核抗告人主張之上開動產部分，係屬抗告人得否據以
    提起第三人異議之訴之事由，抗告人據此主張，亦無理由。
五、綜上所述，抗告人主張伊對系爭建物有使用借貸之權利存在
    ，此項使用借貸之權利，係成立於相對人系爭抵押權設定之
    前，並無依據，難予採信。而系爭土地及建物經原審法院實
    施拍賣結果，確已因上開使用借貸關係之存在，致影響系爭
    抵押權之實行。原審法院因依相對人之聲請，以執行命令除
    去抗告人就上開抵押土地、建物主張之使用權，於法洵屬有
    據，抗告人猶執陳詞，指摘原裁定不當，求為廢棄，非有理
    由，應予駁回。
結論：本件抗告為無理由，爰依強制執行法第三十條之一、民事
訴訟法第四百九十五條之一第一項、第四百四十九條第一項、第
九十五條、第七十八條，裁定如主文。
中    華    民    國    95     年    11    月    14   日
                  民事第三庭    審判長法  官  陳光秀
                                      法  官  李文賢
                                      法  官  曾平杉
上為正本係照原本作成。
如不服本裁定，僅得於收受本裁定正本送達後10日內以適用法規
顯有錯誤為理由，向本院提出抗告狀（須附繕本），依法應繳納
抗告費新台幣1千元，並委任律師為訴訟代理人，經本院許可後
始可再抗告於最高法院。
中    華    民    國    95     年    11    月    14   日
                                      書記官  葉秀珍
【附記】
民事訴訟法第495條之1第2項準用同法第466條之1第1、2項規定
：
(1)對於第二審判決上訴，上訴人應委任律師為訴訟代理人。但上
  訴人或其法定代理人具有律師資格者，不在此限。
(2)上訴人之配偶、三親等內之血親、二親等內之姻親，或上訴人
  為法人、中央或地方機關時，其所屬專任人員具有律師資格並
  經法院認為適當者，亦得為第三審訴訟代理人。
                                                  Ｊ


司法院資訊處製作；財團法人民間司法改革基金會備份。
